【裁判字號】    92,訴,974
【裁判日期】    920425
【裁判案由】    毒品危害防制條例
【裁判全文】
臺灣臺中地方法院刑事判決                          九十二年度訴字第九七四號
    公  訴  人  臺灣臺中地方法院檢察署檢察官
    被      告  甲○○
右列被告因毒品危害防制條例案件，經檢察官提起公訴（九十二年度毒偵字第二三三
號），本院判決如左：
    主  文
甲○○施用第一級毒品，累犯，處有期徒刑捌月，扣案海洛因壹包（淨重零點壹伍公
克、包裝重零點柒公克）沒收銷燬之。
    事  實
一、甲○○曾因違反肅清煙毒條例等案件，於民國八十四年十一月三十日為臺灣高等
    法院分別判處有期徒刑三年一月、三月，應執行有期徒刑三年二月確定；於八十
    五年七月三十日送監執行，並於八十七年二月二十七日假釋付保護管束，指揮書
    執畢日為八十八年九月八日；嗣經撤銷假釋，應執行殘刑一年六月十二日，而再
    於八十八年十月十一日送監執行，並於九十年四月二日縮短刑期執行完畢。又甲
    ○○前因施用毒品案件，經檢察官聲請觀察、勒戒，而經臺灣板橋地方法院於八
    十八年三月二十六日以八十八年度毒聲字第二０七四號裁定送觀察、勒戒後，認
    有繼續施用毒品傾向，檢察官復聲請強制戒治，而經該院於八十八年四月十六日
    以八十八年度毒聲字第二四六二號裁定送強制戒治；嗣經強制戒治期滿三月，其
    成效經評定為合格，無繼續戒治之必要，檢察官乃聲請裁定停止戒治，經該院於
    八十八年九月二十九日以八十八年度毒聲字第六０一八號裁定停止戒治，所餘期
    間付保護管束；保護管束期滿後，經檢察官於九十年十月十八日以九十年度戒毒
    偵字第六三六號為不起訴處分確定；詎甲○○於經檢察官為不起訴處分後，復基
    於施用第一級毒品海洛因之犯意，於九十二年一月九日下午二時起，往前推算五
    日內（確實之時間已不復記憶），在臺中市○○路圖書館之廁所內，以針筒注射
    方式，施用第一級毒品海洛因一次；嗣於九十二年一月九日下午二時許，在臺中
    市○○路四一號前為警查獲，並扣得其所有之第一級毒品海洛因一包（淨重０點
    一五公克、包裝重０點三七公克）；並同時查獲在場之孫慕恆（另案由檢察官偵
    查中）及孫慕恆所有供施用第一級毒品海洛因所用之注射針筒一支。
二、案經臺中市警察局第二分局報請臺灣臺中地方法院檢察署檢察官偵查起訴。
    理  由
一、右揭犯罪事實，業據被告甲○○於本院審理時坦白不諱，並有扣案海洛因一包可
    證，而該扣案物品經送法務部調查局鑑定，確含第一級毒品海洛因之成份，有該
    局九十二年二月九日調科壹字第一二００一二五七七號鑑定通知書在卷可查，足
    認被告之自白與事實相符；且被告為警查獲時所採之尿液經送檢驗，亦確呈嗎啡
    陽性反應，有中山醫學大學附設醫院藥物濫用檢測中心檢驗報告書一件附卷可稽
    ；雖被告對於其確實施用毒品之時間，已經時間之經過而不復記憶；然查海洛因
    係嗎啡經化學合成之半人工合成品，毒性倍於嗎啡，其經吸食或施打入人體，經
    新陳代謝作用又可分解成嗎啡，故海洛因在進入人體後，均以嗎啡形態排於尿液
    中，故於吸食或施打海洛因之煙毒嫌疑犯尿液中，可檢出嗎啡毒性反應；又一般
    人施打海洛因後，八小時內約有％量於尿中排出，二十四小時後剩餘量之90％
    再排出，七十二小時後仍有微量排出，而因人體代謝差異（即成癮者），其代謝
    時間慢，故於一百二十小時內（即五日內）利用較具公信力之儀器（如氣相層析
    質譜儀）仍「可能」被檢出，此有憲兵司令部八十年五月七日（八十）鑑驗字第
    一七四六號函說明存查在案；查被告既坦承施用第一級毒品海洛因，且為警查獲
    時所採之尿液確亦呈嗎啡陽性反應，雖其於本院審理時稱應係在查獲之九十二年
    一月九日前約一週左右施用，無法確定施用之時間，然查本件被告為警查獲時所
    採之尿液經送中山醫學大學附設醫院藥物濫用檢測中心檢驗，係以氣相層析質譜
    儀為鑑定之儀器，有該中心檢驗報告在卷可查，其所使用之檢驗方法已甚為精確
    ，是被告確實之施用第一級毒品海洛因之時間，固因時間之經過而被告不復記憶
    ，然依前揭憲兵司令部函之說明，應至少可推論被告於為警查獲之九十二年一月
    九日下午二時二十分往前推算之五日內有施用第一級毒品海洛因一次之行為，足
    堪認定。此外，復有臺中市警察局第二分局扣押物品清單一紙可查。又被告曾因
    施用毒品案件，經檢察官聲請觀察、勒戒，而經臺灣板橋地方法院於八十八年三
    月二十六日以八十八年度毒聲字第二０七四號裁定送觀察、勒戒後，認有繼續施
    用毒品傾向，檢察官復聲請強制戒治，再經該院於八十八年四月十六日以八十八
    年度毒聲字第二四六二號裁定送強制戒治；嗣經強制戒治期滿三月，其成效經評
    定為合格，無繼續戒治之必要，檢察官乃聲請裁定停止戒治，經該院於八十八年
    九月二十九日以八十八年度毒聲字第六０一八號裁定停止戒治，所餘期間付保護
    管束；保護管束期滿後，經檢察官於九十年十月十八日以九十年度戒毒偵字第六
    三六號為不起訴處分確定，有該不起訴處分書及臺灣臺中地方法院檢察署刑案資
    料查註紀錄表及臺灣高等法院被告全國前案紀錄表各一件在卷可稽；被告於經強
    制戒治、停止戒治付保護管束期滿不起訴處分後，五年內復施用第一級毒品海洛
    因，係再犯毒品危害防制條例第十條之罪堪以認定，本案事證明確，被告犯行洵
    堪認定，應依法論科。
二、核被告所為，係犯毒品危害防制條例第十條第一項施用第一級毒品罪；其施用第
    一級毒品前持有之低度行為，為其後施用之高度行為所吸收，不另論罪。被告曾
    因違反肅清煙毒條例等案件，於八十四年十一月三十日為臺灣高等法院分別判處
    有期徒刑三年一月、三月，應執行有期徒刑三年二月確定；於八十五年七月三十
    日送監執行，並於八十七年二月二十七日假釋付保護管束；嗣經撤銷假釋，應執
    行殘刑一年六月十二日，而再於八十八年十月十一日送監執行，並於九十年四月
    二日縮短刑期執行完畢，有臺灣臺中地方法院檢察署刑案資料查註紀錄表及臺灣
    高等法院被告全國前案紀錄表各一件在卷可稽，被告於受有期徒刑之執行完畢後
    ，五年以內再犯本件有期徒刑以上之罪，為累犯，應依刑法第四十七條規定加重
    其刑。爰審酌被告犯罪之動機、目的、手段、本案被告係以針筒注射方式施用第
    一級毒品海洛因之犯罪情節，及其施用毒品次數為一次，且施用毒品犯罪原具自
    戕性格，並坦承犯罪之犯後態度尚稱良好等一切情狀，量處如主文所示之刑，以
    示懲儆。末查，扣案海洛因一包（淨重０點一五公克、包裝重０點三七公克），
    為屬毒品危害防制條例第二條第二項第一款所指之毒品海洛因，應依同條例第十
    八條第一項前段規定沒收銷燬之；其餘扣案注射針筒一支，為同案被查獲之案外
    人孫慕恆所有，並非被告所有，爰不為沒收之宣告，附此敘明。
據上論斷，應依刑事訴訟法第二百九十九條第一項前段，毒品危害防制條例第十條第
一項、第十八條第一項前段、第二十三條第二項前段，刑法第十一條前段、第四十七
條，判決如主文。
中      華      民      國      九十二      年    四    月    二十五    日
                                    臺灣臺中地方法院刑事第一庭
                                        法  官  林  源  森
右正本證明與原本無異
如不服本判決，應於收受本判決後十日內向本院提出上訴書狀，其未敘述上訴理由者
，並得於提起上訴後十日內向本院補提理由書狀（均須按他造當事人之人數附繕本）
「切勿逕送上級法院」
                                        書記官
中      華      民國      九十二      年    四    月    二十九    日
附錄本案論罪科刑法條全文：
毒品危害防制條例第十條第一項
施用第一級毒品者，處六月以上五年以下有期徒刑。


司法院資訊處製作；財團法人民間司法改革基金會備份。
